【裁判字號】    97,訴,2396
【裁判日期】    980507
【裁判案由】    毒品危害防制條例
【裁判全文】
臺灣臺北地方法院刑事判決              97年度訴字第2396號
公  訴  人  臺灣臺北地方法院檢察署檢察官
被      告  甲○○
                    （另案在臺灣臺北監獄執行中）
選任辯護人  李建暲律師
            莊勝榮律師
上列被告因違反毒品危害防制條例案件，經檢察官提起公訴（九
十七年度偵緝字第二二四○號、第二二四一號），本院判決如下
：
    主  文
甲○○無罪。
    理  由
一、公訴意旨略以：被告甲○○甲○○明知安非他命為毒品危害
    防制條例第二條第二項第二款所規定之第二級毒品，非經許
    可不得販賣或持有之，竟基於販賣第二級毒品安非他命（下
    稱安非他命）之犯意，以門號0000000000號行動
    電話（起訴書誤載為0000000000號）作為對外販
    賣毒品之聯絡工具，於民國九十六年十一月一日二時四十三
    分許，以上開行動電話與乙○○使用之門號0000000
    0號電話聯絡後，在臺北市文山區景美夜市地區，以新臺幣
    （下同）二千元之價格，販售數量不詳之安非他命與乙○○
    ，嗣於同年月二十五日十九時四十分許，為警持本院核發之
    搜索票，在臺北市○○區○○路二○○號旁停車場內執行搜
    索，當場在甲○○乘坐車牌號碼ＨＡ－二三四六號自小客車
    內之手剎車處，查扣黑色小錢包，內有第一級毒品海洛因（
    下稱海洛因）一小包（淨重○．五公克，所涉持有第一級毒
    品犯行，另行簽分偵案辦理）、安非他命十四小包（淨重十
    一．五公克，施用犯行部分業經臺灣臺北地方法院檢察署【
    下稱臺北地檢署】另以九十六年毒偵字第三七三一號案件提
    起公訴）、分裝袋三十六個、現金六萬元及手機一支（內含
    卡號000000000000000之ＳＩＭ卡一張）。
    甲○○為警移送臺北地檢署偵辦後，因傳拘無著，於九十七
    年六月三十日發佈通緝，繼於九十七年十月九日為警在臺北
    縣永和市○○路十巷八號之地下停車場內查緝到案，並扣得
    安非他命十二包（淨重五二．○九公克）及行動電話三支，
    嗣甲○○帶同警方至臺北縣永和市○○路十巷一弄九號一樓
    Ａ室，為警扣得安非他命六小包（淨重一．五九公克）、吸
    食器一組、電子磅秤一台、分裝袋十個，始查悉上情。因認
    被告甲○○涉犯毒品危害防制條例第四條第二項之販賣第二
    級毒品罪嫌等語。
二、按犯罪事實應依證據認定之，無證據不得認定犯罪事實。又
    不能證明被告犯罪者，應諭知無罪之判決，刑事訴訟法第一
    百五十四條第二項、第三百零一條第一項分別定有明文。再
    按，事實之認定，應憑證據，如未能發現相當證據，或證據
    不足以證明，自不能以推測或擬制之方法，為裁判基礎；且
    認定不利於被告之事實須依積極證據，苟積極證據不足為不
    利於被告事實之認定時，即應為有利於被告之認定；另認定
    犯罪事實所憑之證據，雖不以直接證據為限，間接證據亦包
    括在內，然無論直接證據或間接證據，其為訴訟上之證明，
    須於通常一般之人均不致有所懷疑，而得確信其為真實之程
    度者，始得據之為有罪之認定，倘其證明尚未達到此一程度
    ，而有合理之懷疑存在，無從使事實審法院得有罪之確信時
    ，即應由法院為諭知被告無罪之判決（最高法院四十年臺上
    字第八六號、三十年上字第八一六號、七十六年臺上字第四
    九八六號判例參照）。
三、本件公訴人認被告甲○○涉犯於九十六年十一月一日販賣安
    非他命予乙○○之罪嫌，無非以被告之供述（臺北地檢署九
    十七年度偵緝字第二二四○號卷第四頁至第十頁、第三十頁
    至第三一頁、第四一頁至第四五頁，九十六年度偵字第二五
    三四二號卷第五四頁至第五五頁，九十七年度偵緝字第二二
    四一號卷第二頁至第五頁、第十六頁參照）、證人乙○○之
    證述（臺北地檢署九十七年度偵字第四九○九號卷第九頁至
    第十二頁、第二一頁、第七十頁至第七一頁參照）、證人即
    臺北縣政府警察局刑警大隊員警郭坤杰之證述（臺北地檢署
    九十七年度偵緝字第二二四○號卷第四一頁至第四五頁參照
    ）、上開門號0000000000號行動電話（起訴書誤
    載為0000000000號）通訊監察書及通訊監察譯文
    （臺北地檢署九十七年度偵字第四九○九號卷第五頁至第六
    頁、第二四頁至第二八頁），以及臺北縣政府警察局新店分
    局搜索扣押筆錄、查獲現場照片十張、手機簡訊翻拍照片八
    張（臺北地檢署九十六年度偵字第二五三四二號卷第十四頁
    至第三四頁參照）、內政部警政署刑事警察局九十七年二月
    五日刑鑑字第○九七○○一六七七七號鑑定書（臺北地檢署
    九十六年度偵字第二五三四二號卷第一○二頁參照）、交通
    部民用航空局航空醫務中心航藥鑑字第○九七○○八二號毒
    品鑑定書（臺北地檢署九十七年度偵緝字第二二四一號卷第
    三七頁參照）、臺灣檢驗科技股份有限公司九十六年十二月
    十日、同月十一日之濫用藥物尿液檢驗報告各一份（臺北地
    檢署九十七年度偵緝字第二二四○號卷第六二頁，九十七年
    度偵緝字第二二四一號卷第三五頁參照）、被告於九十六年
    十一月二十五日為警查獲時所查扣之海洛因一小包（淨重○
    點五公克，臺北地檢署九十七年度青保管字第七○○號扣押
    物品清單參照）、安非他命十四包（淨重十一點五公克，臺
    北地檢署九十七年度紅保管字第一四二號扣押物品清單參照
    ）、分裝袋三十六個、現金六萬元及手機一支（臺北地檢署
    九十六年度綠保管字第三三二二號扣押物品清單參照）、及
    於九十七年十月九日為警緝獲時所查扣之安非他命十二包（
    淨重五十二點○九公克，臺灣板橋地方法院檢察署九十七年
    度安保管字第一三一六號扣押物品清單，本院卷第四九頁參
    照）及行動電話三支、安非他命六小包（淨重一點五九公克
    ，臺灣板橋地方法院檢察署九十七年度安保管字第一三一六
    號扣押物品清單，本院卷第四九頁參照）、吸食器一組、電
    子磅秤一臺、分裝袋十個（臺灣板橋地方法院檢察署九十七
    年度保管字第八一八四號扣押物品清單，本院卷第五十頁參
    照）等件資為論據。
四、證據能力之認定：
  (一)茲就被告甲○○及其選任辯護人表示爭執之證據，即證人乙
    ○○於九十六年十一月二十四日警詢時之證述（臺北地檢署
    九十七年度偵字第四九○九號卷第九頁至第十二頁參照），
    及證人郭坤杰於九十七年十一月七日偵訊時之證述（臺北地
    檢署九十七年度偵緝字第二二四○號卷第四一頁至第四五頁
    參照）是否具有證據能力，論述如下：
  1.證人乙○○於警詢時所為之陳述，為被告以外之人於審判外
    之言詞陳述，依刑事訴訟法第一百五十九條第一項之規定，
    前開陳述原則上不具證據能力；又證人乙○○經本院於九十
    八年三月十九日、九十八年四月二十三日傳喚、拘提無著，
    足認其所在不明而傳喚不到，則依刑事訴訟法第一百五十九
    條之三第三款之規定，尚須具備「證明犯罪事實之存否所必
    要」及「具有可信之特別情況」二要件，始得作為證據。經
    查，證人乙○○證述之主要內容，為其與被告甲○○購買毒
    品之過程，其供述之內容應係為證明被告有無販賣第二級毒
    品犯行不可或缺之證據；然經本院於九十八年四月二十二日
    勘驗其於製作警詢筆錄所錄製之錄音帶，結果發現證人於警
    察詢問其購買毒品來源時，先證稱：係向綽號「阿弘」之人
    取得毒品云云，後改稱：係向綽號「小黑」之人（即被告）
    取得云云，嗣經警向其確認，又改稱：其取得毒品之來源都
    不固定云云，且於警察持通訊監察譯文向其詢問其向被告購
    買第二級毒品安非他命之價格時，其雖先稱：「兩張」之意
    思是指二千元，惟表示其實不是向被告購買，後又稱：係於
    九十五年開始向被告購買毒品約七、八次，每次價格都是一
    仟元，通訊監察譯文所指這次也是一仟元云云（本院當日勘
    驗筆錄參照）。是證人乙○○於警詢時，對其是否確實係向
    被告購買毒品、購買毒品之代價為何，前後證述即反覆不一
    ，實難謂其具有可信之特別情況。是揆諸上揭說明，其證述
    內容不符合刑事訴訟法第一百五十九條之三規定之例外情形
    ，而無證據能力，不得作為本案判斷之依據。
  2.證人郭坤杰於偵查中所為之陳述，雖屬被告以外之人於審判
    外之言詞陳述，然係其於偵查中向檢察官所為之陳述，且經
    合法具結，亦無顯不可信之情形存在，依刑事訴訟法第一百
    五十九條之一第二項規定，自具備證據能力。
  (二)至本判決下列所引用之其他各項證據方法之證據能力，公訴
    人、被告及其選任辯護人於本院準備程序及審判期日均未予
    爭執，且迄至言詞辯論終結前亦未再聲明異議（本院九十八
    年四月二十三日審判筆錄參照），本院審酌該等陳述作成時
    之情況，並無不宜作為證據之情事，依刑事訴訟法第一百五
    十九條之五之規定，自得作為證據，併此敘明。
五、被告之辯解：
    被告甲○○固坦承門號0000000000號行動電話為
    其所使用之事實，惟堅決否認有何販賣安非他命之犯行，辯
    稱：九十六年十一月一日，我沒有與乙○○碰面，也沒有賣
    安非他命給他等語。其選任辯護人則為其辯護略以：證人乙
    ○○於偵訊時指稱其於九十六年十一月一日雖與被告通電話
    ，但實際上是綽號「阿弟仔」給伊毒品，則被告與證人既未
    見面，亦無交易之事實，自不得僅以通訊監察譯文遽認被告
    有販賣毒品之犯行等語。
六、經查：
  (一)證人乙○○於九十七年三月二十八日偵訊時結證稱：九十六
    年十一月一日，我有撥打門號0000000000號行動
    電話給綽號「小黑」的人，但是給我毒品的人不是「小黑」
    。我在電話中和「小黑」約在景美夜市那裡，但我到了約定
    的地點後，只看到綽號「阿弟仔」的人站在那裡，他看到我
    ，就說：「小黑喔？」，我說「是」，就交給他二千元，他
    也給我價值二千元的安非他命，我不知道「阿弟仔」叫什麼
    名字等語明確（臺北地檢署九十七年度偵字第四九○九號卷
    第七十頁至第七一頁參照）。由證人乙○○之證述，可知實
    際與其從事毒品交易之人為真實姓名、年籍不詳、綽號「阿
    弟仔」之人，而非被告甚詳。
  (二)而觀諸被告與乙○○於九十六年十一月一日二時四十三分五
    十五秒之通訊監察譯文內容，其等固曾談及：「Ｂ（乙○○
    ）：小黑，我阿木啦！方便嗎？我要拿二張。Ａ（被告）：
    恩。Ｂ：靠近那邊？。Ａ：景美燦坤。Ｂ：我馬上到。」（
    譯文見臺北地檢署九十七年度偵字第四九○九號卷第二五頁
    ），然此至多僅得證明被告與乙○○曾當日相約在景美燦坤
    ，拿「二張」標的不詳之物品，尚難據以特定其所交易之物
    即為安非他命。況證人乙○○於偵訊時，證稱：其與被告為
    此通電話後，實際上與其交易之人並非被告，而係綽號「阿
    弟仔」之人等語，已如上述，則在無證據證明「阿弟仔」與
    被告間具有販賣安非他命之犯意聯絡之前提下，自難遽以上
    揭通訊監察譯文，即為不利於被告之認定。
  (三)又證人郭坤杰於檢察官偵訊時雖證稱：當初監聽對象是朱奕
    恆，後來發現小朱的毒品上游是小黑，才去聲請通訊監察等
    語（臺北地檢署九十七年度偵緝字第二二四○號卷第四四頁
    參照），僅能證明員警聲請本件對被告為通訊監察之依據；
    另被告分別於九十六年十一月二十五日為警搜索時，所查扣
    之海洛因一小包、安非他命十四小包、分裝袋三十六個、現
    金六萬元及手機一支，及其於九十七年十月九日為警緝獲時
    ，所查扣之安非他命共十八包、行動電話三支、吸食器一組
    、電子磅秤一台、分裝袋十個，及內政部警政署刑事警察局
    九十七年二月五日刑鑑字第○九七○○一六七七七號鑑定書
    、交通部民用航空局航空醫務中心航藥鑑字第○九七○○八
    二號毒品鑑定書等證據資料，均僅能證明被告確實於九十六
    年十一月二十五日及九十七年十月九日，分別有持有上開海
    洛因、安非他命、電子磅秤、吸食器、分裝袋及現金、行動
    電話等物之事實，上述證人之證述、查扣之物品及鑑定書等
    證據資料均不足以推論被告即有公訴人所指於九十六年十一
    月一日販賣安非他命予乙○○之犯行。而卷附臺灣檢驗科技
    股份有限公司九十六年十二月十日、同月十一日之濫用藥物
    尿液檢驗報告各一紙，亦僅得用以證明被告及證人乙○○均
    有施用安非他命之事實，尚難遽論乙○○所施用之安非他命
    必係向被告價購而得之情。
  (四)至選任辯護人雖於本院九十八年四月二十三日審理時，聲請
    再次拘提證人乙○○，然查，證人乙○○於偵查中業已具結
    擔保其證言之真實性，且經本院於九十八年三月十九日、九
    十八年四月二十三日分別傳喚、拘提無著，足認其所在不明
    ，實無再予拘提之必要，附此敘明。
七、綜上所述，公訴人並未能提出積極證據足證被告有販賣安非
    他命予乙○○之犯行，此外，復查無其他積極證據足證被告
    有何公訴意旨所指販賣安非他命之犯行，揆諸前開說明，既
    不能證明被告犯罪，即應為被告無罪之諭知，以免冤抑。
據上論斷，應依刑事訴訟法第三百零一條第一項，判決如主文。
本案經檢察官廖先志到庭執行職務。
中    華    民    國    98    年    5     月    7     日
                  刑事第九庭審判長法  官  林怡秀
                                  法  官  劉素如
                                  法  官  張詩芸
以上正本證明與原本無異。
如不服本判決應於收受送達後10日內向本院提出上訴書狀，並應
敘述具體理由；其未敘述上訴理由者，應於上訴期間屆滿後20日
內向本院補提理由書（均須按他造當事人之人數附繕）「切勿逕
送上級法院」。
                                  書記官  顏淑華
中    華    民    國    98    年    5     月    7    日


司法院資訊處製作；財團法人民間司法改革基金會備份。
